臺灣士林地方法院刑事判決　　　　　　　　　　　　九十二年度簡上字第二六號
　　上訴人即被告　乙○○
右列被告因傷害案件，不服本院士林簡易庭民國九十二年九月一日九十二年度士簡字
第九一三號第一審判決（聲請簡易判決處刑案號：臺灣士林地方法院檢察署九十二年
度偵字第五二五二號）提起上訴，本院管轄之第二審合議庭判決如左：
    主  文
原判決撤銷。
乙○○傷害人之身體，處拘役肆拾日，如易科罰金以佰元折算壹日。
    事  實
一甲○○於民國九十一年十月二日上午駕駛車號ＧＰ─八九○五號自用小客車，行經
  台北市○○○道與港墘路，在港墘路上遭乙○○所駕駛車號ＤＨ─七○六六號自用
  小客車擦撞，甲○○即示意乙○○停車，詎乙○○仍續行駛，甲○○遂駕車尾追，
  並於乙○○因紅燈暫停時，自後輕撞乙○○所駕上開車之後保險桿，乙○○於綠燈
  後仍續行駛，於同日九時許，乙○○因紅燈而停在台北市○○區○○街五四八巷口
  時，甲○○再輕撞乙○○所駕駛自小客車之後保險桿，乙○○因二度遭甲○○之車
  碰撞，憤怒異常，即下車並開啟甲○○所駕駛自小客車之車門，再推甲○○之左肩
  ，質以：「到底要怎樣？到底要怎樣？」，甲○○即解開所繫之安全帶欲下車，乙○○見狀竟基於普通傷害之犯意，以甲○○駕駛之ＧＰ─八九○五號自用小客車左
  前車門夾撞甲○○數次，經甲○○雙手越過乙○○用以衝撞之車門上方揪住乙○○
  之衣領，將乙○○制伏壓倒在地，並經路人勸架，乙○○始罷手，甲○○因而受有
  右上臂多處擦傷之傷害。
二案經被害人甲○○訴由台北市政府警察局內湖分局報告台灣士林地方法院檢察署檢
  察官偵查聲請簡易判決處刑。
    理  由
一訊據被告乙○○，固不否認於右開時、地駕車停等紅燈時，遭告訴人甲○○駕車碰
  撞二次，伊即下車開啟告訴人所駕駛ＧＰ─八九○五號自用小客車之車門與告訴人
  理論等情不諱，惟矢口否認右開犯行，辯稱：伊根本未以ＧＰ─八九○五號自用小
  客車之車門衝撞告訴人，告訴人右手臂之傷，乃告訴人掐伊脖子，將伊推倒於地，
  伊為掙脫而推告訴人之手臂所致，屬正當防衛云云，然查：
  (一)右揭犯罪事實，業據告訴人於警詢、偵查及本院審理時指訴歷歷，並有台北市立
    萬芳醫院診斷證明書一份在卷可參。
  (二)被告雖以上詞為辯，然查：被告於遭告訴人駕駛之車衝撞二次後，被告即下車開
    啟告訴人ＧＰ─八九○五號自用小客車之車門，並推告訴人左肩質問告訴人何以
    衝撞其車，告訴人旋下車，於告訴人下車時，被告與告訴人間隔著ＧＰ─八九○
    五號自用小客車之左前車門，告訴人係隔著車門揪住被告之衣領等情，業據被告
    及告訴人陳述在卷，堪認被告自其駕駛之自用小客車下車後，先開啟告訴人ＧＰ
    ─八九○五號自用小客車左前車門，並推告訴人左肩質問告訴人。被告下車之目
    的既在質問告訴人，且被告開告訴人車門之寬度已足容被告推告訴人之肩膀，顯
    見於被告推告訴人左肩時，被告應站在ＧＰ─八九○五號自用小客車左前車門之
    內側，惟何以於告訴人下車時，被告與告訴人間會隔著該車門，被告在該車門之
    外側，告訴人在內側，核其原因應係被告有推車門之動作。次查告訴人身高一百
    八十三公分，被告身高一百七十一公分等情，業據其等自承，再酌以嗣後告訴人
    能將被告制服，壓倒在地（詳後述），堪信告訴人較被告強壯，告訴人欲推開隔
    在其與被告間之車門應是輕而易舉之事，倘非被告以ＧＰ─八九○五號自用小客
    車左前車門夾撞告訴人，告訴人豈會情急之下隔著車門自車門上方伸手揪住告訴
    人之衣領。再經本院請告訴人站在其ＧＰ─八九○五號自用小客車左前車門，該
    左前車門上緣之高度適在告訴人右上臂處等情，有本院九十三年一月十五日勘驗
    筆錄所附之照片一幀在卷可參，堪認告訴人稱其右上臂之傷勢係被告以ＧＰ─八
    九○五號自用小客車車門夾撞時，遭該車門上緣撞擊所致，應與事實相符。再佐
    以被告於偵查中陳稱：「告訴人右手臂的傷是我開他車門時，不小心撥到」等語
    ，顯見被告應知告訴人右手臂之傷勢係遭ＧＰ─八九○五號自用小客車左前車門
    碰到所致，否則被告不致於偵查中為上開陳述。
  (三)依前所述，告訴人右手臂之擦傷乃告訴人欲下車時遭被告以ＧＰ─八九○五號自
    用小客車左前車門挾撞所致，被告辯稱：告訴人手臂上之傷係伊遭告訴人手掐伊
    脖子壓倒在地時，伊為掙脫而推告訴人手臂所致云云，顯為卸責之詞，不足採信
    。又被告係以ＧＰ─八九○五號自用小客車左前車門傷害告訴人，聲請人認被告
    係徒手毆打告訴人，尚有誤會，應予更正。
  (四)按對於現在不法之侵害，而出於防衛自己或他人權利之行為，不罰，中華民國刑
    法第二十三條前段定有明文，是得主張「正當防衛」，需有現在不法之侵害存在
    ，若無現在不法之侵害存在即與刑法正當防衛之要件不合。依前所述，告訴人右
    手臂之擦傷乃告訴人欲下車時遭被告以ＧＰ─八九○五號自用小客車左前車門挾
    撞所致，於被告以車門挾撞告訴人手臂時，告訴人並未對被告為何不法之侵害，
    被告自無從主張正當防衛，被告正當防衛之辯詞，自無足採信。又被告聲請傳喚
    證人丙○○以證明告訴人力氣甚大，可將其拎起拉至路邊，又告訴人是坐在其肚
    子上時，膝蓋始受傷等情，經本院諭請被告陳報證人丙○○之住居所或偕證人丙○○到庭，被告均未為之，而本件事證已明，本院認無再傳喚證人丙○○之必要
    ，附此敘明。
  綜上所述，被告所辯洵為卸責之詞，均不足採，本件事證明確，被告犯行洵堪認定
  ，應依法論科。
二核被告所為，係犯刑法第二百七十七第一項之普通傷害罪。爰審酌被告犯罪之動機
  、手段、犯罪所生之危害，及其犯後之態度等一切情狀，量處如主文所示之刑，並
  諭知易科罰金之折算標準。
三聲請意旨另認：被告乙○○於上開時地毆打告訴人甲○○，除使告訴人受有前述之
  傷害外，另使告訴人受有雙膝多處擦傷之傷害，此部分亦犯刑法第二百七十七第一
  項之普通傷害罪嫌。惟：
  (一)按犯罪事實，應依證據認定之，無證據不得認定其犯罪事實，又不能證明被告犯
    罪者，應諭知無罪之判決，刑事訴訟法第一百五十四條第二項、第三百零一條第
    一項分別定有明文。
  (二)查證人即告訴人甲○○於偵查中雖指稱：伊雙膝多處擦傷亦為被告傷害所致云云
    ，惟於本院審理時則結證稱：被告見伊要下車，即以ＧＰ─八九○五號自用小客
    車車門衝撞伊，伊只好伸手要將被告推開，然被告繼續用車門衝撞，伊想辦法要
    推開被告，當時被告在車門外，伊在車門內，伊即隔著車門抓被告之衣領，因被
    告倒退，致使伊重心不穩，遂往左移，拉著被告，整個人倒下來成雙膝跪地之姿
    勢，倒下時仍續拉被告衣領往下壓，故伊倒跪在地時，被告亦被伊拉倒，伊之膝
    蓋則因而受傷等語，再佐以被告亦辯稱：告訴人掐住伊脖子後，將伊壓在地上，
    伊即用力推告訴人之手云云，綜被告及告訴人所言，堪信告訴人確有隔著車門抓
    被告脖子處，並往車門外移動之舉，而被告遭告訴人揪住時，衡情應會用力掙脫
    ，在二人均使力之情形下，告訴人因而重心不穩跌倒，於跌倒時因緊拉被告衣領
    而將被告亦拖倒在地，告訴人並因跌倒成雙膝跪地之姿勢，又告訴人為制住倒地
    之被告掙扎，雖倒成雙膝跪地之姿勢，仍更用力抓被告脖子處，從而膝蓋因跪地
    、摩擦地面致生多處擦傷，應符情理。是告訴人雙膝所受之多處擦傷，並非被告
    以車門挾撞或故意毆打所致，告訴人於本院所言，應與事實相符，至其偵查中所
    言，應係誇大告訴之事實，難認與事實相符。
  (三)綜上所述，並無證據證明告訴人所受雙膝多處擦傷係被告故意傷害所致，此部分
    原應為無罪之諭知，然因檢察官認此部分與已起訴且經本院論罪科刑部分，為實
    質上一罪關係，爰不另為無罪之諭知。
四原審對於被告論罪科刑所為判決固非無見，惟告訴人所受雙膝多處擦傷，並非被告
  傷害所致，原審不查，認該部分傷勢亦係被告所為，尚有可議，是被告提起上訴為
  有理由，自應由本院撤銷改判。
據上論斷，應依刑事訴訟法第四百五十五條之一第一項、第三項、第三百六十九條第
一項前段、第三百六十四條、第二百九十九條第一項前段，刑法第二百七十七條第一
項、第四十一條第一項，罰金罰鍰提高標準條例第一條前段、第二條，判決如主文。
本案經檢察官林聰良到庭執行職務
中      華      民      國    九十三    年      一      月     三十     日
                                臺灣士林地方法院刑事第五庭
                                    審判長法  官  趙  文  卿
                                          法  官  姜  麗  香
                                          法  官  江  翠  萍
右正本證明與原本無異。
本件不得上訴。
                                          書記官  范  淑  芬
中      華      民      國    九十三    年      二      月      四      日
附錄本判決論罪科刑依據之法條：
刑法第二百七十七條第一項
傷害人之身體或健康者，處三年以下有期徒刑、拘役或一千元以下罰金。
